【裁判字號】    99,訴,2643
【裁判日期】    991029
【裁判案由】    毒品危害防制條例等
【裁判全文】
臺灣板橋地方法院刑事判決              99年度訴字第2643號
公  訴  人  臺灣板橋地方法院檢察署檢察官
被      告  甲○○
上列被告因毒品危害防制條例等案件，經檢察官提起公訴（99年
度偵緝字第1870、1871號），被告於準備程序進行中為有罪陳述
，經告知簡式審判程序之旨，並聽取當事人之意見後，經本院合
議庭裁定由受命法官獨任進行簡式審判程序，判決如下：
    主  文
甲○○所犯如附表一所示之罪，各處如附表一所示之宣告刑。應
執行有期徒刑玖月，如易科罰金，以新臺幣壹仟元折算壹日。扣
案如附表二所示之第一級毒品（含袋），均沒收銷燬之；扣案之
SIM 卡門號0000000000號行動電話壹支沒收；未扣案之鑰匙壹支
沒收。
    事  實
一、甲○○前於民國95年間因施用毒品經執行觀察勒戒後，已明
    知海洛因係毒品危害防制條例第2 條第2 項第1 款所定之第
    一級毒品，不得持有或施用，竟仍為下列各該行為（99年度
    偵緝字第1870號起訴事實）：
  (一)於96年2 月2 日中午某時許，接獲李建宏以伊持用之門號00
    00000000號行動電話撥打其持用之門號0000000000號行動電
    話之託請其能無償幫伊姓名不詳綽號「光頭」之成年友人向
    其認識之毒品藥頭購買價額新臺幣（下同）3,000 元之海洛
    因毒品施用之委託購買毒品供施用之電話後，竟基於幫助他
    人施用第一級毒品海洛因之犯意，即同意李建宏之請託，至
    臺北縣三重市○○○路與重新路口之「天台廣場」某處，向
    姓名不詳綽號「阿明」之成年人，購買價額3,000 元之第一
    級毒品海洛因共三包後，將上開購得之毒品交付李建宏，再
    由李建宏將上開毒品交付由「光頭」施用，甲○○即以上開
    無償方式，幫助「光頭」施用第一級毒品海洛因。
  (二)復基於供其自己持用之犯意，於96年3 月2 日某時，在上開
    「天台廣場」某處，以12,000元之代價，向「阿明」購買附
    表二所示之第一級毒品海洛因五包，而非法持有該等毒品。
    嗣於同年月4 日下午3 時30分許，為警持搜索票在臺北縣蘆
    洲市○○路258 號7 樓76室查獲，當場扣得附表二所示之第
    一級毒品、其上開與李建宏聯絡之門號0000000000號行動電
    話一支。
二、甲○○於97年10月24日凌晨0 時許前某時，在臺北縣三重市
    ○○街185 號前，見陳怡君所有支車牌號碼M5R-061 號重型
    機車停放在該處，且四下無人，竟基於以其自備鑰匙竊取該
    機車之犯意，意圖為自己不法之所有，以其自備鑰匙發動該
    機車後，隨即騎乘該機車離去，而竊取該機車得手。經陳怡
    君於97年10月24日凌晨0 時許發現機車遭竊報警後，由警於
    同年月28日晚間7 時50分許在臺北縣蘆洲市○○○路○段之
    三蘆公園附近尋獲該機車，並在機車車身內採得指紋一枚，
    經送內政部警政署刑事警察局鑑定比對檔存指紋後，發現係
    甲○○指紋，始循線查獲（99年度偵緝字第1871號起訴事實
    ）。
三、案經臺北縣政府警察局刑警大隊報告臺灣板橋地方法院檢察
    署檢察官偵查起訴。
    理  由
一、本案被告甲○○所犯係死刑、無期徒刑或最輕本刑為三年以
    上有期徒刑以外之罪，於本院準備程序進行中，被告先就被
    訴事實為有罪之陳述，經本院告知簡式審判程序之旨，並聽
    取公訴人、被告之意見後，由本院合議庭依刑事訴訟法第27
    3 條之1 第1 項規定，裁定由受命法官獨任進行簡式審判程
    序。
二、被告甲○○就其於事實欄一、二所示之時間，分別受李建宏
    委託而購買毒品供「光頭」施用、為自己持用而購入附表二
    所示之毒品、竊取陳怡君之機車之行為，於於警詢、偵訊及
    審理中均坦承不諱，核與證人李建宏、陳怡君各自於警詢、
    偵查中證述之情節相符，並有附表二所示之毒品鑑定報告及
    內政部警政署刑事警察局97年11月27日刑紋字第1970175773
    號指紋鑑驗書、陳怡君出具之贓物認領保管單、查獲之現場
    照片在卷可佐，另有附表二所示之查獲毒品及事實欄一、(二)
    所示之行動電話扣案可查，是被告上開具任意性之自白核與
    事實相符應堪信實。本案事證明確，被告犯行洵堪認定，應
    予依法論科。
三、按海洛因係屬毒品危害防制條例第2 條第2 項第1 款規定之
    第一級毒品，茲就被告甲○○如事實欄所示之各該欄之各該
    犯行，論其罪刑如下：
  (一)按以營利之意圖交付毒品，而收取對價之行為，觸犯販賣毒
    品罪；苟非基於營利之意圖，而以原價或低於原價有償轉讓
    毒品與他人，僅得以轉讓毒品罪論處；若無營利之意圖，僅
    基於幫助施用毒品者取得供施用毒品之目的，而出面代購，
    或共同合資購買並分攤價金及分受毒品，則屬應否成立施用
    毒品罪或其幫助犯之範疇，三者行為互殊，且異其處罰（最
    高法院96年度台上字第5139號判決要旨參照）。復按幫助犯
    係指幫助他人犯罪者，即以正犯犯罪為要件，至該正犯事後
    是否受刑罰執行，並不影響幫助犯之成立，一如正犯因犯後
    死亡或有特殊事由，經檢察官依刑事訴訟法第252 條或第
    253 條之規定不起訴處分，仍無礙幫助犯之成立。而施用毒
    品，經觀察勒戒後，有繼續施用傾向，予以強制戒治，係為
    使具有成癮性之行為人有戒斷自新機會所設，並未改變施用
    毒品之犯罪本質，使已經成立之犯罪行為，不復存在；故施
    用毒品者於受觀察勒戒後，予以強制戒治，幫助施用者仍具
    幫助他人犯罪之行為屬性，自仍應成立施用毒品之幫助犯（
    最高法院94年台上字第5722號刑事判決要旨參照）。核被告
    就事實欄一、(一)所為，係犯刑法第30條第1 項、毒品危害防
    制條例第10條第1 項之幫助施用第一級毒品罪。復按幫助犯
    係從犯，係從屬於正犯而成立。刑法第28條之共同正犯，係
    指二人以上共同實行犯罪之行為者而言，幫助他人犯罪，並
    非實施正犯，在事實上雖有二人以上共同幫助犯罪，要亦各
    負幫助罪責，而無適用該條之餘地。刑法上既無「共同幫助
    」之情，當亦無「幫助共同」之可言。幫助一人為幫助，幫
    助二人、三人仍為幫助（最高法院95年度台上字第6767號判
    決要旨參照）。是本案被告就事實欄一、(一)所示之犯行，雖
    其與李建宏所為均屬幫助「光頭」施用毒品之行為，惟仍無
    從成立共犯，附此敘明。
  (二)被告就事實欄一、(二)所示之為己持用之目的而持有第一級毒
    品，且其純質淨重未逾十公克，核其部分所為，係犯毒品危
    害防制條例第11條第1 項之持有第一級毒品罪。復以毒品危
    害防制條例第11條雖於98年5 月20日修正而增列同條第3 項
    至第7 項之罪，惟同條第1 項之罪刑並未修正，是就此部分
    ，自毋庸為新舊法之比較適用，附此敘明。
  (三)被告就事實欄三所示之以自備鑰匙竊取陳怡君之機車，核其
    此部分所為，係犯刑法第320 條竊盜罪。
  (四)被告就事實欄一、二所犯之上開三罪，其各罪之犯意各別，
    構成要件行為事實互異，自構成數罪，應予分論併罰。
  (五)爰審酌被告於為本案事實欄一所示之各該犯行前，已因施用
    毒品案件，經執行觀察勒戒，本應知悉毒品之危害性，竟仍
    再為本案幫助施用及持有毒品之犯行，顯見其意志不堅，除
    戕害他人及自己身心健康外，並易導致社會危險，另就事實
    欄二所示之其竊取他人機車犯行部分，亦有未尊重他人財產
    權利之惡性，是其本案所為，均顯屬非是，茲斟酌其智識程
    度、犯罪動機、目的、犯後態度，茲就所犯各罪，分別量處
    如附表一所示之宣告刑並均諭知如易科罰金之折算標準，以
    示懲儆。
  (六)又被告就本案事實欄一、(一)、(二)所示之二犯行之犯罪時間，
    查均係在96年4 月24日以前，所犯罪名與宣告刑，亦均合於
    中華民國九十六年罪犯減刑條例之減刑條件，而被告就該二
    犯行，雖於偵查中經臺灣板橋地方法院檢察署檢察官於96年
    8 月24日發佈通緝，於99年6 月28日始緝獲歸案，惟以，本
    條例係於96年7 月4 日制定公布並自同年7 月16日施行，是
    被告於本條例制定公布當時或施行前，就其本案之犯行均非
    屬經通緝而未到案，自不受本條例第5 條規定之不得減刑之
    限制（參照臺灣高等法院暨所屬法院96年法律座談會刑事類
    提案第39號審查意見），依同條例第7 條、第2 條第1 項第
    3 款規定，應減其刑二分之一，爰依上開規定，於附表一減
    其宣告刑，並依同條例第9 條規定，諭知易科罰金之折算標
    準。再依同條例11條規定，就上開應減刑之罪即附表一編號
    一、二所示之罪減刑後之刑，與不得減刑之罪即附表一編號
    三所示之罪之宣告刑，定其應執行刑及如易科罰金之折算標
    準，如主文所示。
  (七)扣案如附表二所示之白色粉末，經法務部調查局濫用藥物實
    驗室之檢驗結果，分別檢出含有第一級毒品海洛因成分，有
    同表欄所示之毒品鑑定書一份在卷可稽，而包裝上開毒品之
    包裝袋，因係供包裝各該毒品所用而與各該毒品難以析離，
    是應認屬查獲之毒品（臺灣高等法院暨所屬法院96年法律座
    談會刑事類提案第18號研討結果參照），均應依毒品危害防
    制條例第18條第1 項前段規定，沒收銷燬之。又扣案之門號
    0000000000號行動電話，查係被告所有而供其與李建宏連絡
    幫助施用毒品所用之物，爰依刑法第38條第1 項第2 款規定
    沒收。另被告持以行竊用之自備鑰匙，係被告所有，業據被
    告於警詢中陳述明確，而該鑰匙雖未扣案，惟既無證據可認
    已經滅失，爰仍依刑法第38條第1 項第2 款規定沒收。至於
    ，起訴書雖請求將被告於查獲時所扣得之分裝袋五包、分裝
    匙一支併予宣告沒收，惟該等物品查非違禁物，且客觀上與
    被告所犯持有有一級毒品罪無涉，爰不為沒收之諭知，附此
    敘明。
據上論斷，應依刑事訴訟法第273 條之1 第1 項、第299 條第1
項前段，毒品危害防制條例第10條第1 項、第11條第1 項、第18
條第1 項，刑法第11條、第30條、第320 條第1 項、第51條第5
款、第41條第1 項、第38條第1 項第2 款，刑法施行法第1 條之
1 第1 項、第2 項前段，中華民國96年罪犯減刑條例第2 條第1
項第3 款、第7 條、第9 條、第11條判決如主文。
本案經檢察官楊瀚濤到庭執行職務。
中    華    民    國    99    年    10    月    29    日
                  刑事第四庭  法  官  陳世旻
┌──────────────────────────────────────────────┐
│附表一：                                                                                    │
├──┬───────────┬──────────┬────────────────────┤
│編號│犯罪事實              │所犯罪名            │宣告刑                                  │
├──┼───────────┼──────────┼────────────────────┤
│ 一 │事實欄一、(一)所示之事實│幫助施用第一級毒品。│處有期徒刑陸月，如易科罰金，以新臺幣壹仟│
│    │                      │                    │元折算壹日；減為有期徒刑月，如易科罰金│
│    │                      │                    │，以新臺幣壹仟元折算壹日。扣案之SIM 卡門│
│    │                      │                    │號0000000000號行動電話壹支沒收。        │
├──┼───────────┼──────────┼────────────────────┤
│ 二 │事實欄一、(二)所示之事實│持有第一級毒品。    │處有期徒刑陸月，如易科罰金，以新臺幣壹仟│
│    │                      │                    │元折算壹日；減為有期徒刑月，如易科罰金│
│    │                      │                    │，以新臺幣壹仟元折算壹日。扣案如附表二所│
│    │                      │                    │示之第一級毒品（含袋），均沒收銷燬。    │
├──┼───────────┼──────────┼────────────────────┤
│ 三 │事實欄二所示之事實    │犯竊盜罪。          │處有期徒刑伍月，如易科罰金，以新臺幣壹仟│
│    │                      │                    │元折算壹日。未扣案之鑰匙壹支沒收。      │
└──┴───────────┴──────────┴────────────────────┘
┌──────────────────────────────────────────────┐
│附表二：被告於事實欄一、(二)所示時地之遭查獲時之第一級毒品                                    │
├──┬──────────┬──┬─────────────────────────────┤
│編號│名稱                │數量│鑑定文號暨鑑定結果                                        │
├──┼──────────┼──┼─────────────────────────────┤
│ 一 │(一)名稱：            │五包│(一)鑑定文號：                                              │
│    │  第一級毒品海洛因。│    │  法務部調查局鑑定書96年4 月6 日調科壹字第09623032060 號鑑│
│    │(二)外觀：            │    │  定書。                                                  │
│    │  白色粉末。        │    │(二)鑑定結果：                                              │
│    │                    │    │  送驗檢品5 包均含第一級第6 項毒品海洛因成分，合計淨重4.49│
│    │                    │    │  公克（空包裝總重1.32公克），純度21.21 ％，純值淨重0.95公│
│    │                    │    │  克。                                                    │
└──┴──────────┴──┴─────────────────────────────┘
上列正本證明與原本無異。
如不服本判決，應於判決送達後10日內敘明上訴理由，向本院提
出上訴狀 (應附繕本) ，上訴於臺灣高等法院。其未敘述上訴理
由者，應於上訴期間屆滿後20日內向本院補提理由書「切勿逕送
上級法院」。
                              書記官  梁福建
中    華    民    國    99    年    11    月    3     日
附錄：本案論罪科刑法條
毒品危害防制條例
第   10    條
施用第一級毒品者，處六月以上五年以下有期徒刑。
施用第二級毒品者，處三年以下有期徒刑。
第   11    條
持有第一級毒品者，處三年以下有期徒刑、拘役或新臺幣五萬元
以下罰金。
持有第二級毒品者，處二年以下有期徒刑、拘役或新臺幣三萬元
以下罰金。
持有第一級毒品純質淨重十公克以上者，處一年以上七年以下有
期徒刑，得併科新臺幣一百萬元以下罰金。
持有第二級毒品純質淨重二十公克以上者，處六月以上五年以下
有期徒刑，得併科新臺幣七十萬元以下罰金。
持有第三級毒品純質淨重二十公克以上者，處三年以下有期徒刑
，得併科新臺幣三十萬元以下罰金。
持有第四級毒品純質淨重二十公克以上者，處一年以下有期徒刑
，得併科新臺幣十萬元以下罰金。
持有專供製造或施用第一級、第二級毒品之器具者，處一年以下
有期徒刑、拘役或新臺幣一萬元以下罰金。
第  320    條  （普通竊盜罪、竊佔罪）
意圖為自己或第三人不法之所有，而竊取他人之動產者，為竊盜
罪，處五年以下有期徒刑、拘役或五百元以下罰金。
意圖為自己或第三人不法之利益，而竊佔他人之不動產者，依前
項之規定處斷。
前二項之未遂犯罰之。

司法院資訊處製作；財團法人民間司法改革基金會備份。
